【裁判字號】    97,訴,1661
【裁判日期】    980327
【裁判案由】    強盜等
【裁判全文】
臺灣高雄地方法院刑事判決              97年度訴字第1661號
公  訴  人  臺灣高雄地方法院檢察署檢察官
被      告  乙○○
義務辯護人  陳忠勝律師
被      告  丙○○
義務辯護人  林振福律師
被      告  丁○○
選任辯護人  王仁聰律師
上列被告因強盜等案件，經檢察官提起公訴（97年度偵字第2604
8 號、第26058號、第26294號），本院判決如下：
    主  文
乙○○結夥攜帶兇器強盜，累犯，處有期徒刑柒年捌月，扣案之
電擊棒壹支沒收之；又共同攜帶兇器竊盜，累犯，處有期徒刑捌
月。應執行有期徒刑捌年，扣案之電擊棒壹支沒收之。
丙○○結夥攜帶兇器強盜，累犯，處有期徒刑捌年陸月，扣案之
電擊棒壹支沒收之。
丁○○結夥攜帶兇器強盜，處有期徒刑玖年，扣案之電擊棒壹支
沒收之；又共同攜帶兇器竊盜，處有期徒刑拾月。應執行有期徒
刑玖年陸月，扣案之電擊棒壹支沒收之。
    事  實
一、乙○○前於民國89年間因轉讓及施用毒品等案件，分經本院
    判處有期徒刑1 年6 月、8 月確定，嗣經本院裁定應執行有
    期徒刑2 年確定，又於90年間因施用毒品案件經本院判處有
    期徒刑1 年、7 月，並定應執行有期徒刑1 年5 月確定，以
    上各罪接續執行，於93年12月13日縮短刑期假釋付保護管束
    ；復於假釋期間另因施用毒品等案件，分經本院判處有期徒
    刑10月、3 月確定，並經本院裁定應執行有期徒刑1 年確定
    ，嗣經本院裁定減刑並定應執行有期徒刑6 月確定，前開假
    釋亦經撤銷，接續執行殘刑10月6 日，於96年7 月16日減刑
    後縮刑期滿執行完畢出監。丙○○則前於93年間因施用毒品
    案件，經本院判處有期徒刑1 年、10月，並定應執行有期徒
    刑1 年8 月確定，又於94年間因施用毒品案件，經本院判處
    有期徒刑1 年1 月、11月，並定應執行有期徒刑1 年9 月確
    定，嗣經本院裁定減刑並定應執行有期徒刑10月15日確定，
    以上2 罪接續執行，於96年7 月19日減刑後縮刑期滿執行完
    畢出監。
二、詎乙○○、丙○○仍不知悔改，經丁○○提議強盜位於高雄
    市○○區○○路100 號之「阿娟檳榔攤」老闆娘甲○○○之
    財物，與丁○○共同基於為彼等不法所有之意圖，先由住所
    距離「阿娟檳榔攤」較近之丁○○於97年9 月7 日不詳時間
    ，前往該處勘查，丁○○於同日晚間8 時許見該檳榔攤僅餘
    甲○○○1 人看店，認有機可趁，即以電話聯絡乙○○及丙○○，並隨即駕駛車牌號碼6812-XB 號之自用小客車，前往
    丙○○位於高雄市○○區○○里○○○○街37號之住處搭載乙○○及丙○○，一同前往上開檳榔攤，3 人議定由丁○○在
    外把風，由乙○○及丙○○進入檳榔攤內強盜，丁○○並提
    供其所有之電擊棒1 支、蝴蝶刀1 支（未扣案）及口罩等物
    為作案工具。惟丙○○在前往該檳榔攤途中，在車上不慎遭
    蝴蝶刀割傷腳，行動不便，致彼等3 人於同日晚間9 時30分
    許抵達該檳榔攤後，臨時改變計畫，由丙○○在店外把風，
    乙○○及丁○○則均戴上口罩，乙○○持電擊棒、丁○○持
    蝴蝶刀，一同進入該檳榔攤內脅迫甲○○○，乙○○尚因不
    諳電擊棒之操作方式，誤觸噴水按鈕致電擊棒噴出水並噴中
    甲○○○之左眼，甲○○○因丁○○、乙○○之脅迫而不能
    抗拒，放任乙○○搜刮抽屜內之現金約新臺幣（下同）4,80
    0 元，及攤位桌下方之灰色手提包1 個（內有身份證、健保
    卡、駕照各1 張；華南銀行、郵局提款卡共3 張；匯豐銀行
    、台新銀行信用卡共2 張；小皮包1 只、小筆記本1 本、鑰
    匙1 串、名片夾1 本、乳液1 瓶及現金約14,000元等，其中
    灰色手提包1 個、小皮包1 只、台新銀行信用卡1 張、小筆
    記本1 本、鑰匙1 串、名片夾1 本、乳液1 瓶業經甲○○○
    領回）。得手後，彼等三人即由丁○○駕車搭載乙○○、丙○○逃逸。上開強盜得逞之財物，由乙○○分得3,000 元，
    其餘現金由丙○○、丁○○以不詳比例朋分。乙○○事後並
    將上開灰色手提包連同其內除現金以外物品棄置於高雄市小
    港區○○○○街附近產業道路旁之荒草地上，並上開電擊棒1
    支藏放於不知情之洪東波位於高雄市○○區○○街94巷2 弄
    5 號之住處。
三、丁○○、乙○○強盜甲○○○之財物後，與丙○○駕車離去
    時，甲○○○自檳榔攤內追出，並記下車牌號碼，丁○○、
    乙○○為掩人耳目及逃避查緝，另基於竊取車牌之犯意聯絡
    ，於同日晚間10時許，在高雄市○○區○○路398 號對面，
    由乙○○持客觀上可供為兇器使用之螺絲起子1 支（未扣案
    ），竊取戊○○停放於該處之ZJ-9933 號自用小客車車牌1
    面（業經戊○○領回），並將之懸掛於丁○○之原配屬6812
    -XB 號自小客車之前車牌位置。嗣經甲○○○報警處理，經
    警循線調查車牌，而查悉上情。
四、案經甲○○○訴由高雄市政府警察局小港分局移送臺灣高雄
    地方法院檢察署檢察官偵查起訴。
    理  由
甲、程序方面：
一、按被告以外之人於審判外之陳述，雖不符刑事訴訟法第159
    條之1 至第159 條之4 之規定，而經當事人於審判程式同意
    作為證據，法院審酌該言詞陳述或書面陳述作成時之情況，
    認為適當者，亦得為證據；當事人、代理人或辯護人於法院
    調查證據時，知有刑事訴訟法第159 條第1 項不得為證據之
    情形，而未於言詞辯論終結前聲明異議者，視為有前項之同
    意，刑事訴訟法第159 條之5 定有明文。
二、經查，本件證人即告訴人甲○○○於警詢及偵訊之陳述（分
    見高雄市政府警察局小港分局《下稱小港分局》高市警港分
    偵字第0970019144號卷《下稱警一卷》第10至15頁、小港分
    局高市警港分偵字第0970019299號卷《下稱警二卷》第8 頁
    、小港分局高市警港分偵字第0970019525號卷《下稱警三卷
    》第19頁、臺灣高雄地方法院檢察署《下稱高雄地檢署》97
    年度偵字第26294 號卷《下稱偵三卷》第31至33頁）、證人
    即被害人戊○○警詢之證述（見警一卷第16至17頁）、證人
    洪東波、鄭瓊雅警詢之證述（見警二卷第13頁、警三卷第26
    至27頁）、證人即共同被告丁○○於警詢及偵訊中之證述（
    見警一卷第3 至9 頁、高雄地檢署97年度偵字第26048 號卷
    《下稱偵一卷》第7 至10、20至24、31至32頁）、證人即共
    同被告乙○○於警詢及偵訊中之證述（見警二卷第1 至6 頁
    、高雄地檢署97年度偵字第26058 號卷《下稱偵二卷》第7
    至10、21至25頁、偵一卷第31至32頁）、證人即共同被告丙○○於警詢及偵訊中之證述（見警三卷第1 至8 頁、偵一卷
    第31至32頁）、小港分局大林派出所搜索、扣押筆錄及扣押
    物品目錄表（見警一卷第20至23頁、警二卷第20至22、24至
    26頁、警三卷第29至31頁）、贓物認領保管單（見警一卷第
    28頁、警二卷第18頁）、車牌號碼ZJ-9933 號自小客車之行
    車執照影本（見警一卷第31頁）、借款切結書（見警三卷第
    45頁）、通聯紀錄、汽車車籍查詢表、雅虎奇摩電子地圖（
    見本院97年度訴字第1661號卷《下稱本院卷》卷二第13至26
    、88至90頁、卷三第100 至103 頁）、扣案之電擊棒1 支，
    均經本院依法踐行調查證據程式，檢察官、被告及辯護人均
    不爭執各該證據之證據能力，且迄至本院言詞辯論終結前，
    未就上開證據之證據能力聲明異議，復查無依法應排除其證
    據能力之情形，本院審酌上開證據之形式及取得之過程並無
    瑕疵、與待證事實具有關連性等情況，認為適當，揆諸上揭
    規定，認上開證據俱有證據能力，均得為本案之證據。
乙、實體方面：
壹、被告乙○○、丁○○、丙○○共犯加重強盜部分：
一、被告乙○○部分：
(一)訊據被告乙○○對上開犯罪事實均坦承不諱，並供稱：伊有
    拿電擊棒進去搶老闆娘，看到桌檯上1 個盒子裡有1 捆捆的
    百元鈔，就拿了，還拿了手提包，因伊女友住院，需要錢，
    伊不知道那支電擊棒可以噴水，當時是按錯按鈕，所以噴水
    出來，伊拿電擊棒是想恫嚇老闆娘，沒有傷害的意思等語（
    見本院卷一第33頁、卷二第65頁、卷三第41頁），核與證人
    即告訴人證稱：當天伊在檳榔攤內低頭包檳榔，突有2 個人
    戴黑色口罩從後門進入店裡，其中1 人拿用噴槍噴伊左眼，
    伊眼睛一直流眼淚，另一人拿約1 尺長的刀，伊只看到刀子
    動了一下就嚇到了，不敢動，2 名歹徒一起拿伊桌子抽屜裡
    綁成1 捆捆、約4,800 元或4,900 元的現金後，要走時，其
    中1 人還轉身拿走伊放在桌子下的手提包，手提包內約有現
    金13,000元、總數約幾百元之零錢、2 張面額合計270,000
    元之支票、伊女兒王淑美的健保卡、身分證、現金卡、提款
    卡及信用卡、化妝品、小筆記本等物，伊追出去時，藉著路
    燈有看到歹徒的車牌是6812-XB 號，當天2 個進入檳榔攤的
    人，其中1 個是乙○○等語（見警一卷第14至15頁、偵三卷
    第31至32頁、本院卷三第33至34、36至37、39頁）；及證人
    即共同被告丁○○、丙○○均分別於偵訊及本院審理中證稱
    ：乙○○有下車進入「阿娟檳榔攤」等語（見偵一卷第32頁
    、本院卷二第67頁、卷三第20頁）大致相符，復有小港分局
    扣押筆錄及扣押物品目錄表、贓物認領保管單、查獲照片11
    張在卷可稽（見警二卷第18、20至26、33至38頁），且有電
    擊棒1 支扣案為憑，足認被告乙○○上開自白與事實相符，
    其犯行堪以認定。
(二)告訴人固指稱被告乙○○取走抽屜裡約4,800 元或4,900 元
    之現金，上開手提包內除約有現金13,000元外，另有總數約
    幾百元之零錢等情，惟告訴人既無法指訴遭強盜之現金確切
    數額為何，亦查無其他證據足以證明被告乙○○拿走之現金
    金額，依罪疑有利於被告之證據法則，應認告訴人遭強盜之
    金額，為抽屜內現金4,800 元，手提包內現金14,000元（零
    錢以100元計算），合計18,800元，併予敘明。
二、被告丁○○部分：
(一)訊據被告丁○○固坦承有駕駛上開自小客車搭載被告乙○○
    、丙○○至「阿娟檳榔攤」外，事後再載被告乙○○、丙○○去之事實，惟矢口否認有何加重強盜之犯行，並辯稱：伊
    事先不知乙○○、丙○○要強盜「阿娟檳榔攤」，是丙○○
    稱要去向「阿娟檳榔攤」老闆娘的兒子王慶忠討債，拜託伊
    開車搭載，伊開車搭載乙○○、丙○○到「阿娟檳榔攤」外
    時，見丙○○、乙○○拿1 個袋子下車，沒多久又慌張地跑
    回伊車上，該檳榔攤老闆娘追出來喊抓賊，伊才知乙○○、
    丙○○搶老闆娘，伊開車載乙○○、丙○○離開該檳榔攤後
    ，就叫他們自行搭計程車離去，伊都沒有下車，也沒有拿蝴
    蝶刀與乙○○進入該檳榔攤強盜，事後未分得強盜款項，更
    未提供電擊棒、蝴蝶刀給乙○○及丙○○云云。被告丁○○
    之辯護人則以：被告丁○○是因丙○○表示欲至「阿娟檳榔
    攤」討債，始開車搭載丙○○、乙○○前往該檳榔攤，而被
    告丁○○既是開自己的車，事先亦未更換車牌，顯見其事先
    不知被告乙○○及丙○○預謀強盜該檳榔攤一事；被告丁○○有正常工作，經濟正常，亦無前科，並無強盜之動機，反
    觀被告乙○○、丙○○為前科累累之毒品犯，較可能為購買
    毒品，鋌而走險，利用不知情之被告丁○○擔任駕駛，遂行
    本件強盜犯行；至被告丙○○、乙○○及告訴人「阿娟檳榔
    攤」老闆娘甲○○○之所以均指證被告丁○○為進入該檳榔
    攤強盜之人，惟被告丙○○係為脫免自身罪責，被告乙○○
    目的在掩飾丙○○之犯行，告訴人甲○○○則係因被告丁○○為本件第1 個到案之犯罪嫌疑人，遂順水推舟指認丁○○
    為進入檳榔攤強盜之人，告訴人實未真正看清本件強盜之人
    之長相，況被告丙○○、乙○○及告訴人之證詞處處充滿矛
    盾與錯誤，均不能採為證明被告丁○○有本件犯行之證據，
    是本件被告丁○○應僅犯幫助強盜罪，而非加重強盜罪之共
    同正犯等語，為被告丁○○辯護。
(二)經查，被告丁○○所為上開強盜犯行，據證人即共同被告乙○○分別於警詢、偵訊及本院審理中證稱：是丁○○在97年
    9 月7 日白天時提議行搶，因丁○○住的地方離「阿娟檳榔
    攤」最近，丁○○當天晚上開車去觀察後就打伊使用的0000
    -000000 號電話給伊，說攤內本來是老闆娘的女兒看店，剛
    換班，只剩老闆娘1 人在，比較好搶，並說要來載伊，之後
    就開車來丙○○家載伊跟丙○○，伊上車後坐車子右後座，
    丁○○在車上時就拿口罩及電擊棒給伊，到了檳榔攤後，丁○○與伊下車進入攤內，2 人下車時均有戴口罩，伊拿電擊
    棒，丁○○拿蝴蝶刀，伊一進入攤內因為要恫嚇老闆娘，就
    電到自己，伊拿了桌檯上1 捆捆的百元鈔，還拿了手提包後
    就跑出來，老闆娘就喊抓賊，之後再由丁○○開車離去，伊
    在車上拿了3,000 元，其餘搶到的錢都拿給丁○○，途中丁○○說因車牌已被老闆娘記下，要回去看看，叫伊跟丙○○
    先下車，伊就跟丙○○改搭計程車回到丙○○家，伊不知道
    事後丁○○及丙○○如何分錢等語（見警二卷第3 頁反面、
    偵一卷第32頁、偵二卷第22至23頁、本院卷二第50至53、58
    至59、62、64至65頁、卷三第109 、111 、114 至116 頁）
    ；及證人即告訴人於偵訊及本院審理中證稱：伊認得進入檳
    榔攤的其中1 人就是丁○○，因丁○○的頭髮很特別，是平
    頭，稍微再長一點，雖然當時丁○○有戴口罩，但伊一去派
    出所就從眼睛、頭髮認出丁○○，不是因警察跟伊說丁○○
    有承認，伊才指認丁○○，且因案發當時丁○○及乙○○就
    站在伊旁邊，伊確定進入檳榔攤的人是丁○○及乙○○等語
    （偵三卷第33頁、本院卷三第34、35頁）大致相符。參以被
    告丁○○自承使用之行動電話門號為0000-000000 號（見偵
    一卷第22頁），而上開門號分別於97年9 月7 日下午2 時19
    分許、晚間8 時32分起至9 時58分許間，確有多通與被告乙○○持用之0000-000000 號門號通話之紀錄乙節，有上開門
    號使用人資料及通聯紀錄在卷可稽（見本院卷二第20至21頁
    ），堪以認定。
(三)被告丁○○及其辯護人固以前揭情詞置辯，惟查，被告乙○○與丁○○間並無何仇恨或糾紛乙節，除為被告丁○○所不
    爭執（見警一卷第6 頁）外，復據證人即共同被告乙○○證
    述在卷（見警二卷第4 頁反面），又乙○○就其於前開時、
    地持電擊棒強盜告訴人之財物，已坦認在卷乙節，如前所述
    ，則乙○○既已承認自身所犯之罪行，又與被告丁○○無何
    仇怨，自無設詞誣陷被告丁○○之動機，此與一般共同被告
    間為圖脫罪或減輕刑責而相互推卸責任之情形有間。而丁○○及其辯護人固辯以：乙○○曾於警詢及偵訊中證稱：伊與
    丁○○、丙○○去「阿娟檳榔攤」時，是丙○○開車云云，
    係因乙○○心知『開車之人並未下車強盜』、『強盜後，告
    訴人有追出門外，有看到車上駕駛座確實有人，且並未下車
    』，遂故意偽稱當日是丙○○開車，以塑造丙○○並未下車
    強盜之假象，試圖掩蓋丙○○進入檳榔攤強盜之事實等語。
    查乙○○固曾於警詢及偵訊中證稱：當日係丙○○開車云云
    （見警二卷第3 頁反面、偵二卷第8 頁），惟乙○○亦分別
    於偵訊及本院審理中一再證稱：當日是丁○○開車等語（見
    偵二卷第22頁、本院卷二第50、52、61頁、卷三第110 、11
    2 頁），倘乙○○有心塑造『開車之人並未下車』之印象，
    故為對丙○○有利之證詞，只需自始至終均供稱係丙○○開
    車即可，又何必於本院審理中翻異其證詞，一再稱是丁○○
    開車等語。且告訴人於本院審理中明確證稱：伊遭搶後追出
    去時，車子已開走一段距離，約有六、七間房子那麼遠，沒
    有看到車內坐幾人，伊藉著路燈看到車牌等語（見本院卷三
    第34、38頁），而告訴人追出時，丁○○駕駛之自小客車既
    已駛離「阿娟檳榔攤」一段距離，告訴人自不可能看見進入
    檳榔攤之2 名歹徒係如何回到車上、座次如何，亦無法確認
    該2 名歹徒回到車上時是否有按原先之座次，而乙○○當時
    既在現場，並與丁○○迅速搭車逃逸，當知告訴人並未看見
    乙○○與丁○○回到車上之過程，則辯護人認「乙○○心知
    ：強盜後，告訴人有追出門外，有看到車上駕駛座確實有人
    ，且並未下車」之前提即不存在，是被告丁○○及其辯護人
    以此為由，認乙○○於警詢、偵訊時刻意迴護丙○○而故為
    對被告丁○○不利證述云云，尚難採信。又衡諸一般犯罪者
    為求犯案後能迅速逃離現場之心態，倘係二人以上共謀駕車
    犯案，多半由駕駛人以外之人動手或下車實施犯罪行為，駕
    駛人則負責把風或於得手後迅速駕車逃脫，此固為犯案者常
    用之手法，惟並非定律，倘遇有突發狀況，仍可能視現場情
    況改變犯罪計畫，以免犯罪無法遂行或遭人逮獲。本件被告
    丙○○在前往「阿娟檳榔攤」途中，因不慎遭蝴蝶刀割傷腳
    ，血流如注乙節，業據被告丁○○、乙○○及丙○○一致供
    述在卷（見本院卷二第51、68頁、卷三第19頁），參以證人
    即共同被告乙○○於本院接受訊問時證稱：是丁○○開車，
    且與伊下車進入檳榔攤等語，經本院追問：「丙○○為何沒
    有下車？」乙○○則答稱：「他腳受傷」，本院為確定其回
    答之真意，再追問：「是丁○○叫你與丙○○下車搶，因丙○○腳受傷，所以丁○○才下車？」乙○○即答稱：「是」
    等情（見本院卷二第50、62頁）以觀，堪認被告3 人原議定
    丁○○駕車至現場後，由乙○○、丙○○（詳後述）下車實
    施強盜犯行，丁○○則在駕駛座上待命，一旦乙○○、丙○○得手，3 人即可迅速駕車逃離，僅因丙○○於前往現場途
    中，即不慎受傷致行動不便，丁○○、乙○○恐因此無法順
    利遂行原先之強盜犯行，不得已臨時改變計畫，改由丁○○
    與乙○○一起下車實施強盜行為無訛。況縱認證人即共同被
    告乙○○於警詢、偵訊及本院審理中供述證詞之所以有前後
    矛盾之情形，其目的在迴護被告丙○○，惟被告丁○○及其
    辯護人並未釋明被告乙○○有何迴護被告丙○○之動機，且
    證人陳述是否可信，並不以其供述前後是否相符為唯一判斷
    基準，仍應自卷內其他相關證據加以綜合認定。而本件證人
    即共同被告乙○○指證被告丁○○為下車進入檳榔攤強盜之
    人乙節，核與證人即告訴人之證述完全相符，衡以告訴人為
    本件強盜犯行之被害人，不僅財物遭搶，精神亦受有相當之
    驚嚇，衡諸常理，自無特意迴護任何被告之動機，告訴人於
    本件歷經警、偵及本院審理之程序，均具體明確指訴當日進
    入檳榔攤強盜之其中一人係被告丁○○，告訴人之證述自屬
    可採，是本院認證人乙○○於本院審理時證述：被告丁○○
    於案發當日有下車並進入檳榔攤實施強盜犯行乙節，應堪採
    信。
(四)被告丁○○之辯護人另以：告訴人於97年9 月7 日晚間9時
    30分許遭強盜後，隨即於同日晚間10時50分許報案並製作警
    詢筆錄，斯時印象及記憶應最為清晰，然告訴人於該次警詢
    稱：「有二名不知名平頭男子戴口罩... 歹徒手持疑似瓦斯
    槍向我臉噴，讓我無法看清對方... 」等語，則理論上告訴
    人並未看清歹徒長相，惟被告丁○○主動投案後，告訴人製
    作第二次警詢筆錄時又稱：「當時一進入手持疑似電擊棒歹
    徒向我揮嚇，是平頭瘦高皮膚白有戴黑色口罩... 我印象深
    刻確認就是丁○○手持電擊棒向我揮嚇攻擊」等語，然丁○○身材較乙○○及丙○○為壯碩，皮膚十分黝黑，且非平頭
    ，且事實上持用電擊棒之人應為乙○○，而非丁○○，故告
    訴人係因被告丁○○主動投案，即順水推舟指認被告丁○○
    為強盜之人，嗣員警循線捕獲被告乙○○後，告訴人又至警
    局順水推舟指認強盜之另1 人為乙○○，至被告丙○○到案
    時，告訴人方發覺犯罪嫌疑人多出1 人，遂不再改口，告訴
    人實則無法指認被告3 人中究為何2 人進入檳榔攤內強盜。
    又告訴人於本院審理中亦再次證稱：被告丁○○為手持電擊
    棒之歹徒云云，顯與事實不符，且告訴人於本件案發前即認
    識被告丙○○，告訴人亦可能因丙○○之家人向之求情遂不
    指認丙○○等語，為被告丁○○辯護。經查，證人即告訴人
    於本院審理中作證時明確指認當日進入檳榔攤強盜之人為被
    告丁○○、乙○○，並證稱：伊是左眼被噴到，伊用右眼看
    歹徒是否為認識之人，之所以確定丁○○是認頭髮，且當時
    丁○○及乙○○就站在伊旁邊，伊現在當庭看丁○○的髮型
    跟案發時差不多，伊認為這樣的髮型就叫做平頭，且伊在警
    詢是說丁○○皮膚不很黑，不是說皮膚白白的，伊是第一個
    就認出丁○○，沒有認出乙○○，是乙○○自己承認的，不
    是因為警察表示丁○○、乙○○有承認，伊才指認丁○○及
    乙○○等語（見本院卷三第33至36頁），是告訴人當時既僅
    有左眼遭被告乙○○誤按電擊棒按鈕所噴出之水噴中，則其
    自非全然不能視物，是辯護人認告訴人於案發當時實未看清
    歹徒長相乙節，即與事實不符。次查，一般人在形容他人之
    身材、膚色及髮型時，倘無特別怪異、突出或與眾不同之處
    ，則不同之人在描述上多半會因個人生活經驗、認知之不同
    而有些微之差異，被告丁○○於本院審理時之身材固稍較乙○○、丙○○為壯碩，但仍屬一般人認知之中等身材，並未
    達到肥胖或特別高大之程度，故告訴人於案發後製作第一次
    警詢筆錄時形容丁○○之身材為「瘦高」，尚非明顯不符；
    其次，被告丁○○於本院審理時之膚色較之乙○○、丙○○
    固亦稍嫌黝黑，頭髮之長度則較常人理解之所謂「平頭」再
    稍長一些，惟告訴人於本院審理中明確證述：伊當初是跟警
    察說丁○○不很黑，伊認為丁○○現在的髮型就叫平頭等語
    ，業如上述，核其用語固不甚精確，但亦未達與事實相去甚
    遠之地步；況案發當時，告訴人於夜間孤身1 人在檳榔攤內
    看店，突遭2 名戴口罩、分持不明兇器之男子闖入強盜財物
    ，其中1 人手持者更疑似為刀械，歹徒得手後迅速駕車逃離
    ，前後為時甚短，告訴人當時必定措手不及且受到驚嚇，衡
    情，縱告訴人未能精確形容被告丁○○之身材、膚色及髮型
    ，亦與常理無違，辯護人憑此遽指告訴人指認錯誤，僅因被
    告丁○○為本件第1 個投案之人，告訴人即順水推舟指認丁○○云云，尚屬無據。再查，被告乙○○當日係手持電擊棒
    進入檳榔攤內強盜告訴人之財物，因乙○○不諳電擊棒之使
    用方式，誤觸按鈕，導致電擊棒噴出水並噴中告訴人之左眼
    等情，業據認定如前，而告訴人分別於警詢及本院審理中證
    述：是丁○○手持疑似電擊棒向伊揮嚇攻擊，好像是丁○○
    持電擊棒對伊噴眼云云（見警一卷第14頁、本院卷三第37頁
    ），固與上開事實不符，惟當日入內強盜之2 人停留時間既
    甚為短暫，則告訴人於驚慌失措之際，自有可能混淆被告乙○○、丁○○當時分別持用之兇器，而誤將被告丁○○持用
    之蝴蝶刀記憶成電擊棒，自難因此即認告訴人指訴被告丁○○進入檳榔攤內強盜乙節為錯誤。況正因告訴人誤記被告乙○○係持刀之歹徒，其始於警詢中證稱：持刀歹徒將放在桌
    子底下咖啡色皮包搶走等語（見警一卷第14頁），此與被告
    乙○○供稱：伊進去看見皮包就搶了，拿了就出來等語（見
    本院卷二第50頁）完全相符，亦徵告訴人僅係對於當日2名
    歹徒分別所持之兇器有所混淆，至該2 名歹徒確係被告乙○○與丁○○乙節，並無指認錯誤之情形。末查，告訴人於案
    發之前認識被告丙○○乙節，固據告訴人證述在卷（見本院
    卷三第33頁），惟綜觀全卷，並無證據顯示告訴人有因此故
    為不實證述之情形，縱告訴人原就認識丙○○，然其與丙○○或丙○○之家人是否熟識、交情如何，是否足使告訴人甘
    冒偽證之處罰而於本院為不實之證述等，均未見被告丁○○
    及其辯護人加以說明，亦未提出相關佐證以供本院查核，僅
    空言指摘告訴人可能因丙○○之家人向之求情遂不指認丙○○云云，自難採信。
(五)被告丁○○之辯護人又以：被告丁○○事先未更換車牌，顯
    見不知乙○○、丙○○預謀強盜一事，而係遭前科累累之乙○○、丙○○利用而擔任駕駛云云，為被告丁○○辯護。惟
    查，被告乙○○於案發當天晚間8 時許，係騎乘機車至被告
    丙○○之住處，再與丙○○一同搭乘被告丁○○駕駛之自小
    客車前往「阿娟檳榔攤」，強盜得手後亦係騎乘機車至高雄
    市小港區○○○○街附近產業道路旁棄置告訴人之手提包等情
    ，業據被告乙○○供承在卷（見本院卷一第106 頁、卷三第
    113 頁），堪認被告乙○○當時仍有機車作為交通工具。而
    預謀犯罪者，如事先邀集同夥共謀實施犯罪，目的不外乎實
    施犯罪之際可分工合作，或為把風、控制被害人，或可加速
    搜刮財物、利用交通工具逃離現場等，多半不會找事先不知
    情之人加入犯罪計畫，否則，可能因該不知情之人與原共謀
    犯罪之人間無默契，反破壞犯罪計畫致無法遂行。本件倘如
    被告丁○○之辯護人上開所辯，被告丁○○事先對於乙○○
    、丙○○共謀強盜一事完全不知情，則被告乙○○、丙○○
    在不欠缺交通工具即前述之機車，及機車之機動性不亞於自
    小客車，暨乙○○、丙○○均為年約30餘歲，身強體壯之人
    ，告訴人不僅孤身1 人，且為年近60歲之婦女（其為35年10
    月出生，見警一卷第10頁受訊問人欄）之情形下，何不自行
    騎乘機車至該檳榔攤實施強盜，反要特意邀集被告丁○○駕
    駛上開自小客車前往，徒增因被告丁○○對犯罪計畫一無所
    悉，致犯罪敗露之風險？辯護人此部分之辯護，與常情不符
    ，自難採為對被告丁○○有利之認定。又被告丁○○於實施
    本件強盜犯行之前，即先行觀察過「阿娟檳榔攤」，確認攤
    內僅餘告訴人1 人後，始以電話邀約乙○○與丙○○實施本
    件強盜犯行，並向乙○○稱：換老闆娘比較好搶等情，業據
    證人即共同被告乙○○證述如前，則被告丁○○既已事先觀
    察過告訴人，並向乙○○稱：換老闆娘比較好搶等語，顯見
    其認定告訴人年邁體弱，無反抗能力，則被告丁○○應對於
    強盜一事有恃無恐，故未事先更換車牌，即駕駛上開自小客
    車前往「阿娟檳榔攤」，辯護人此部分之辯護，同難採信。
(六)末以，被告丁○○及其辯護人辯以：若被告乙○○持之強盜
    之電擊棒為被告丁○○所提供，則乙○○並無幫丁○○代為
    處理該電擊棒，將之藏放於乙○○之不知情朋友洪東坡之住
    處，大可要求丁○○自行處理等語。惟查，本件之電擊棒為
    被告丁○○所有乙節，業據被告丁○○自承無訛，而告訴人
    於97年9 月7 日晚間9 時30分許遭強盜後，隨即於同日晚間
    10時50分許報警，並提供上開自小客車之車號予警偵辦，致
    被告3 人強盜得手後不久，被告丁○○即接獲員警之電話，
    要求丁○○到案說明，丁○○遂於97年9 月8 日凌晨2 時52
    分許到案接受員警之詢問等情，除據證人即共同被告乙○○
    證述在卷外（見本院卷二第60頁），復有告訴人、被告丁○○第一次警詢筆錄在卷可參（見警一卷第2 、10頁之詢問時
    間欄）。衡情，被告丁○○於接獲員警來電時，應已心知與
    本件強盜犯行有關，其既須應員警要求至派出所接受調查，
    自無時間處理、掩飾上開電擊棒，是其要求乙○○代為藏放
    該電擊棒，尚與常情無違，而乙○○既為本件共犯，且係持
    該電擊棒犯案者，如不代丁○○藏放，而為警查扣該電擊棒
    ，難保因員警對電擊棒採證或經丁○○供出而遭查獲，是乙○○願為丁○○處理該電擊棒，亦合乎情理，是辯護人此部
    分所辯，委無可採。
(七)綜上，被告丁○○所辯顯均為卸責之詞，不足採信，其辯護
    人上開辯護，亦俱不足為被告丁○○有利之認定。此外，復
    有小港分局大林派出所搜索、扣押筆錄及扣押物品目錄表、
    贓物認領保管單、通聯紀錄、汽車車籍查詢表、雅虎奇摩電
    子地圖在卷可稽（見警二卷第18、20至22、24至26頁、警三
    卷第29至31頁、本院卷二第13至26、88至90頁、卷三第100
    至103 頁），並有電擊棒1 支扣案為憑，其犯行堪以認定。
三、被告丙○○部分：
(一)訊據被告丙○○固坦承有與被告丁○○、乙○○一同前往「
    阿娟檳榔攤」之事實，惟矢口否認有何加重強盜之犯行，並
    辯稱：因告訴人之子王慶忠積欠伊女友鄭瓊雅40,000元，伊
    則有積欠丁○○7,000 元，當天丁○○表示要載伊去「阿娟
    檳榔攤」向王慶忠討債，討到錢就可以清償丁○○，伊才答
    應讓丁○○載，伊不知道丁○○、乙○○是預謀要強盜告訴
    人，伊在車上不慎遭蝴蝶刀割傷才知丁○○、乙○○有帶電
    擊棒及蝴蝶刀，到上開檳榔攤後，伊雖有下車，但沒有進入
    攤內，伊看見丁○○、乙○○跑進檳榔攤內又跑出來，並叫
    伊趕快上車，伊之後在車上問乙○○，才知丁○○、乙○○
    強盜告訴人，伊就要求下車，也沒有分到任何贓款云云，並
    提出立書人署名王慶忠之借款切結書1 紙為證（見警三卷第
    45頁）。被告丙○○之辯護人則以：丙○○於案發當日中午
    即與王慶忠約定，於當日晚間9 時至10時許，由丙○○至「
    阿娟檳榔攤」收取債款，故丙○○之所以與丁○○、乙○○
    共同前往「阿娟檳榔攤」，目的僅在收取債款，不知丁○○
    及乙○○預謀強盜之事，自無犯意聯絡；待被告3 人抵達該
    檳榔攤後，丁○○及乙○○即先行進入攤內，丙○○則因腳
    傷，行動不便，甫下車，尚未及進入檳榔攤，即見丁○○、
    乙○○匆忙自攤內奔出，催促丙○○趕緊上車，丙○○實無
    在外把風之行為，事後亦未分得任何贓款，丙○○顯與乙○○、丁○○間無犯意聯絡及行為分擔，應為無罪之諭知，至
    被告丁○○固供稱係丙○○與乙○○進入檳榔攤內強盜，惟
    與被告乙○○及告訴人之證詞均不相符，不足採信等語，為
    被告丙○○辯護。
(二)經查，上開犯罪事實，業據證人即共同被告乙○○分別於警
    詢、偵訊及本院審理中證稱：丁○○去「阿娟檳榔攤」觀察
    完後，打電話給伊說攤內只剩告訴人1 人時，伊人在丙○○
    家，丁○○當天晚上有打多通電話，伊有把其中1 通拿給丙○○聽，丁○○開車來丙○○家載伊與丙○○時，伊有問丁○○車牌要不要換掉，丁○○說不用，丙○○上車時有聽到
    這段對話，伊上車就坐右後座，丙○○坐駕駛座旁，伊等3
    人從丙○○家出發前往「阿娟檳榔攤」的途中，有提到要搶
    檳榔攤的事，丁○○在車上就把電擊棒、口罩都拿給伊了，
    丁○○叫伊與丙○○下車搶，因丙○○腳受傷，所以丁○○
    才下車，伊與丁○○都在要下車時就戴好口罩，強盜完，伊
    拿了3,000 元，其餘在車上就交給丁○○，丙○○有看到伊
    把錢拿給丁○○，之後因為丙○○腳受傷流血，且丁○○說
    車牌已被告訴人記下，丁○○要回去看看，叫伊與丙○○先
    下車，伊就與丙○○改坐計程車回到丙○○家，丙○○叫伊
    把搶到的手提包拿去丟等語（本院卷二第50、52、56、59、
    61至64頁、卷三第110 、113 至116 頁），而被告丙○○與
    乙○○間亦無何仇恨乙節，業據丙○○、乙○○陳述在卷（
    見警二卷第4 頁反面、警三卷第3 頁），及乙○○就其自身
    所犯情節均坦承不諱，亦如前述，則乙○○同無設詞誣陷被
    告丙○○之動機，已徵其上開證述為可採。又丁○○於97年
    9 月7 日下午2 時19分許，即以其所有之0000-000000 號行
    動電話聯絡乙○○，計畫強盜檳榔攤乙節，業據證人即共同
    被告乙○○證述在卷（見本院卷三第116 頁），亦經本院認
    定如前，被告丙○○則自承家中使用之室內電話為00-00000
    00號（見本院卷二第73頁），而被告丁○○使用之上開行動
    電話，於當天晚間8 時32分、49分許分別與丙○○家中之室
    內電話有2 通聯絡紀錄，緊接著於晚間8 時50分、53分、55
    分許各有1 通與乙○○持用之上開行動電話之通話紀錄，且
    丁○○撥打至丙○○家中之上開2 通紀錄，其通話對象並非
    乙○○等情，據證人乙○○證述在卷（見本院卷三第116 頁
    ），復有上開丙○○家中室內電話之使用人資料、通聯紀錄
    在卷可參（見本院卷二第20至22、88至90頁），倘丙○○未
    事先與丁○○、乙○○共同策劃強盜「阿娟檳榔攤」，則丁○○何須在聯絡乙○○共謀強盜事宜之前，先以電話聯絡不
    相干之丙○○而橫生枝節？丁○○及乙○○又何須帶丙○○
    一同前往「阿娟檳榔攤」，而不擔心因丙○○對犯罪計畫一
    無所悉，屆時可能反應不及，甚或阻擋丁○○、乙○○實施
    犯罪行為，致犯罪不能得逞，甚至失風被捕？且丁○○、乙○○對於本件強盜犯行既係事先預謀，丁○○甚事先備妥蝴
    蝶刀、電擊棒及遮掩用之黑色口罩，自不可能未事先料想及
    此節，顯見丙○○事先即與丁○○、乙○○間就本件強盜犯
    行有犯意之聯絡。
(三)被告丙○○及其辯護人固辯稱：被告丙○○係依其與王慶忠
    之約定前往該處收取債款云云，惟證人即告訴人分別於偵訊
    及本院審理中證稱：案發當天，伊整天都在檳榔攤裡，沒有
    看到丙○○去檳榔攤找伊兒子王慶忠談債務問題，案發之前
    也沒有先電話聯絡說要討錢，王慶忠也沒有跟伊說過當天有
    人會來討錢等語（見偵三卷第32頁、本院卷三第35、36頁）
    。衡情，若被告丙○○確實事先與王慶忠約好於當日晚間前
    往檳榔攤收取債務，王慶忠理應先交代告訴人，而告訴人既
    對此節毫無所悉，顯見被告丙○○及其辯護人此部分所辯，
    純屬子虛。且證人即共同被告乙○○於本院審理中證稱：伊
    不知道丙○○是要去討債等語（見本院卷二第53頁），倘被
    告丙○○本意欲至該處收取債款，於被告3 人抵達該檳榔攤
    後，丙○○理應自行進入攤內討債，焉有身為債主卻不親自
    入內收取，反由丁○○及不知情之乙○○進入檳榔攤之理？
    足見被告丙○○及其辯護人上開所辯，與事實不符，委無可
    採。
(四)被告丙○○之辯護人又以丙○○因腳傷，行動不便，未及進
    入檳榔攤，丁○○、乙○○即已奔出，並催促丙○○上車，
    丙○○實無在外把風之行為等語，為被告丙○○辯護。查被
    告丙○○於前往該檳榔攤途中，在車上即不慎遭蝴蝶刀割傷
    腳，血流如注乙節，業據被告3 人一致供述在卷，固堪認定
    。惟被告3 人原定由丙○○及乙○○下車進入檳榔攤內實施
    強盜行為，因丙○○不慎遭蝴蝶刀割傷，遂臨時改由丁○○
    及乙○○下車進入檳榔攤，而該自小客車上除被告3 人外，
    並無他人，業據證人即共同被告乙○○證述如前；又丙○○
    雖未進入攤內，但亦有下車乙節，則為被告丙○○自承在卷
    （見本院卷一第40頁），再者，證人即告訴人於本院審理中
    證稱：有2 個人衝進來搶，伊轉身要追出去時，看到不止2
    個人跑出去，伊只看到背影等語（見本院卷三第37至39頁）
    ，參以被告3 人為本件強盜犯行時，既無其他共犯，衡情，
    告訴人轉身欲追出時所見之背影，除被告丁○○、乙○○外
    ，自應為被告丙○○之背影，顯見被告丙○○雖因腳傷而未
    入內實施強盜犯行，惟仍有靠近該檳榔攤之後門觀察，見被
    告丁○○、乙○○得手後隨即轉身離開之行為。且自被告丙○○於本件偵查中，經員警提解至現場模擬案發情景時，自
    述當時該自小客車停放於檳榔攤後門位置之照片（見警三卷
    第42頁）觀之，該車停放處與後門間距離甚近，亦無何障礙
    物，被告丙○○只需出聲喊叫，即可警示丁○○、乙○○，
    不因丙○○之腳傷而有所影響。綜上，堪認被告丙○○當時
    係取代原計畫由丁○○擔任之在外把風工作，是被告丙○○
    之辯護人此部分所辯，亦難採信。
(五)被告3 人強盜告訴人上開財物後，乙○○拿取其中3,000 元
    後，即在回程車上將其餘財物交給丁○○，然因丁○○疑心
    車牌遭告訴人目睹，要乙○○、丙○○先下車，乙○○及丙○○下車後改坐計程車回丙○○之住處後約十多分鐘，丁○○即回到丙○○家中會合，然此時丁○○接獲員警通知，要
    求丁○○到案接受調查，丁○○遂未分贓款即至派出所製作
    警詢筆錄，丙○○則要求乙○○將該強盜所得之手提包丟棄
    等情，除據乙○○證述在卷外（見本院卷二第53、55、60、
    62至63頁），復有告訴人、被告丁○○第一次警詢筆錄在卷
    可參（見警一卷第2 、10頁之詢問時間欄），又乙○○到案
    後於98年9 月8 日晚間9 時30分帶員警至高雄市小港區○○○○街附近產業道路旁之荒草地上，尋獲該手提包時，其內僅
    有信用卡、筆記本、鑰匙、乳液等物，已無現金乙節，亦有
    乙○○之警詢筆錄、小港分局扣押筆錄及扣押物品目錄表、
    贓物認領保管單在卷可稽（見警二卷第1 、18、20至22頁）
    ，堪認本件強盜所得現金，除其中3,000 元由乙○○分得外
    ，其餘由丙○○取得，是辯護人辯以：丙○○事後均未取得
    贓款云云，不足採信。又被告丁○○雖於98年9 月8 日凌晨
    2 時52分許至小港分局大林派出所接受調查，嗣後經警於98
    年9 月8 日下午4 時45分許解送高雄地檢署，經檢察官訊問
    後聲請本院羈押，惟經本院訊問後裁定以15萬元交保候傳，
    並未裁定羈押，被告丁○○於同日晚間10時16分許即獲保釋
    ；被告丙○○則遲至98年9 月11日中午12時40分許始遭警拘
    提到案等情，分別有被告丁○○之警詢、偵訊及羈押審查之
    訊問筆錄、保證金收據、被告丙○○之警詢筆錄在卷可稽（
    見警一卷第2 至9 頁、偵一卷第6 至10頁、本院97年度聲羈
    字第1152號卷第3 至9 、13頁、警三卷第1 頁），是被告丁○○獲釋後仍有機會向被告丙○○索討該強盜所得之贓款，
    而因本件被告丁○○、丙○○相互推卸委責，均辯稱事先不
    知情，互指對方與乙○○共同強盜，致無從認定丁○○獲釋
    後如何分得贓款，惟丁○○、丙○○既為本件之共犯，則應
    認丁○○獲釋後仍有與丙○○以不詳之比例瓜分剩餘之贓款
    較為合理。
(六)據上，被告丙○○所辯顯均為卸責之詞，不足採信，其辯護
    人所為之辯護，亦俱不足為被告丙○○有利之認定。此外，
    復有小港分局大林派出所搜索、扣押筆錄及扣押物品目錄表
    、贓物認領保管單、通聯紀錄、汽車車籍查詢表、雅虎奇摩
    電子地圖在卷可稽（見警二卷第18、20至22、24至26頁、警
    三卷第29至31頁、本院卷二第13至26、88至90頁、卷三第10
    0 至103 頁），並有電擊棒1 支扣案為憑，其犯行堪以認定
    。
四、綜上所述，被告乙○○上開任意性自白與事實相符，被告丁○○、丙○○前開辯解，均不足採信，本件事證明確，被告
    乙○○、丁○○、丙○○三人上開犯行均堪認定，應予依法
    論科。
貳、被告乙○○、丁○○共犯加重竊盜部分：
一、訊據被告乙○○、丁○○對上開犯罪事實均坦承不諱，然被
    告丁○○陳稱：因丙○○、乙○○事後要求伊將車牌報遺失
    ，伊不肯，乙○○才去拔車牌裝在伊車上等語。被告丁○○
    之辯護人則以：被告丁○○不知乙○○有攜帶兇器，且螺絲
    起子是否該當兇器亦有疑問，故被告丁○○之所為應僅成立
    普通竊盜罪，而非攜帶兇器竊盜罪等語，為被告丁○○辯護
    。經查：
(一)被告乙○○、丁○○對上開竊取戊○○所有ZJ-9933 號車牌
    1 面之事實，均坦承不諱，核與被害人戊○○證述之情節相
    符（見警一卷第16至18頁），而被告丁○○於實施前開強盜
    犯行後，因接獲員警通知而駕駛上開原配屬6812-XB 號車牌
    之自小客車至小港分局大林派出所接受調查時，經員警發現
    該自小客車前車牌懸掛ZJ-9933 號，後車牌懸掛6812-XB 號
    ，遂當場查扣該ZJ-9933 號車牌等情，亦有扣押筆錄及扣押
    物品目錄表、贓物認領保管單各1 份在卷可稽（見警一卷第
    20至23、28頁），堪以認定。
(二)證人即共同被告乙○○分別於偵訊及本院審理中證稱：伊等
    搶完告訴人後，丁○○叫伊與丙○○先下車回丙○○家，伊
    回到丙○○家後，丁○○又來找伊，丁○○在丙○○家接到
    警方的電話要求到案說明，就緊張了，叫伊去拔車牌，因丁○○怕被認出來，丁○○開車載伊在附近尋找，找到中意的
    車牌就叫伊下去拔，伊就拿小支用來拔螺絲的活動板手拆下
    ZJ-9933 號車牌，裝到丁○○車上，該活動板手是伊向住竊
    車現場附近一個叫「怪手」的朋友借的等語（見偵二卷第8
    、23頁、本院卷一第36至37頁、卷二第52、54、60頁）。參
    以本件員警之所以先通知被告丁○○到案接受調查，而非一
    開始即懷疑被告乙○○、丙○○亦涉犯「阿娟檳榔攤」之強
    盜案件，主因係告訴人遭強盜後，旋即追出攤外，並將記下
    之車號提供員警循線追查所致，是被告丁○○於接獲員警通
    知時，其為遮掩強盜犯行而欲竊取他人車牌之動機，應較乙○○、丙○○為強烈，益徵乙○○證稱：是丁○○要求伊去
    拔車牌等語屬實。又一般汽車之車牌均以螺絲緊密固定於汽
    車上，倘無可旋開螺絲之工具，應無徒手拆卸車牌之可能，
    此為具一般智識經驗之人所知，而被告丁○○既知被告乙○○要拆卸他車之車牌，懸掛在被告丁○○所有之自小客車上
    ，衡情，自無不知乙○○係持可拆卸、旋緊螺絲之工具竊取
    車牌之理，是被告丁○○之辯護人辯稱：被告丁○○不知乙○○有持工具云云，不足採信。再者，螺絲為金屬材質，拆
    卸螺絲之工具若質地不夠堅硬，應無法拆卸螺絲，而一般人
    用以拆卸螺絲之工具，通常有一端為尖銳狀，另一端則為供
    人持用之握把，客觀上對於人之生命、身體、安全具有相當
    程度之危險性，辯護人辯稱：乙○○所持工具不該當兇器云
    云，同難採信。
二、綜上所述，被告丁○○、乙○○所共犯以螺絲起子竊取車牌
    之犯行，洵堪認定，應予依法論科。
參、論罪科刑：
一、按共同正犯，係共同實施犯罪行為之人，在共同意思範圍內
    ，各自分擔犯罪行為之一部，相互利用他人之行為，以達其
    犯罪之目的，其成立不以全體均參與實施犯罪構成要件之行
    為為要件；參與犯罪構成要件之行為者，固為共同正犯；以
    自己共同犯罪之意思，參與犯罪構成要件以外之行為，或以
    自己共同犯罪之意思，事前同謀，而由其中一部分人實行犯
    罪之行為者，亦均應認為共同正犯，使之對於全部行為所發
    生之結果，負其責任（最高法院92年度台上字第2824號判決
    意旨參照）。次按刑法上所謂結夥三人以上，係指有共同犯
    罪之故意，結為一夥而言，應以在場共同實施或在場參與分
    擔實施犯罪之人為限，不包括同謀共同正犯在內。而把風行
    為，在排除犯罪障礙，助成犯罪之實現，自屬犯罪行為之分
    擔，故事前同謀，事後分贓，並於實施犯罪之際，在場把風
    之人，自屬共同正犯而應計入結夥之人數內（最高法院76年
    臺上字第7210號判例要旨、95年度臺上字第3886號、84年度
    臺上字第6242號及72年度臺上字第3201號判決要旨參照）。
    查本件被告3 人事前共謀強盜告訴人甲○○○之財物，推由
    被告丁○○、乙○○進入「阿娟檳榔攤」內實施強盜行為，
    被告丙○○則負責在外把風，強盜得逞後，所得款項由被告
    乙○○分得3,000 元，其餘由被告丁○○、丙○○以不詳比
    例分得，被告3 人對於強盜犯行顯有犯意聯絡及行為分擔，
    均應對強盜之全部行為負責，且應計入結夥之人數內。被告
    乙○○之辯護人固辯稱：被告丙○○並未在外把風，自未參
    與強盜行為之分擔，應不計入結夥之人數，是被告乙○○應
    不該當結夥強盜罪之要件云云。惟被告丙○○事先參與謀議
    ，並於被告乙○○、丁○○實施強盜行為之際，在外把風乙
    節，已如前述，是被告丙○○自屬強盜罪之共同正犯，且應
    計入結夥之人數內，則被告乙○○之強盜犯行，自屬結夥三
    人而犯之，其辯護人此部分所辯，尚屬無據。
二、按所謂兇器，其種類並無限制，凡客觀上足對人之生命、身
    體、安全構成威脅，具有危險性之兇器均屬之（最高法院79
    年台上字第5253號判例意旨參照）。查本件被告丁○○持之
    用以實行強盜犯行之蝴蝶刀，在被告3 人駕車前往「阿娟檳
    榔攤」途中，自手提袋中掉出，並割傷被告丙○○；及被告
    乙○○持之用以實行強盜犯行之電擊棒，因被告乙○○不熟
    悉使用方式，不慎電到自己等情，已如前述；又被告乙○○
    持之用以竊取被害人戊○○所有車牌之螺絲起子，質地應甚
    為堅硬，且有其中一端為尖銳狀等情，亦認定如前，而上開
    蝴蝶刀、螺絲起子固均未扣案，惟該蝴蝶刀既能割傷被告丙○○，必為利刃；電擊棒本即設計為防禦敵人之用，且被告
    乙○○持用之電擊棒於實施強盜當時又尚能發出電力，自屬
    可攻擊他人之武器；至上開螺絲起子質地既屬堅硬，且其中
    一端甚為尖銳，客觀上自均對於人之生命、身體、安全有相
    當程度之危險性，揆諸前揭說明，上開蝴蝶刀、電擊棒及螺
    絲起子均應屬兇器無訛。
三、按強盜罪，係以意圖為自己或第三人不法所有，以強暴、脅
    迫、藥劑、催眠術或他法，至使不能抗拒而取他人之物、使
    其交付或得財產上不法利益，為構成要件。而所謂「強暴」
    係謂直接或間接對於人之身體施以暴力，以壓制被害人之抗
    拒之狀態而言；「脅迫」係指行為人以威嚇加之於被害人，
    使其精神上萌生恐懼之心理，以達到至使不能抗拒之程度；
    「至使不能抗拒」則指行為人所施用之強暴、脅迫等非法方
    法，在客觀上足使被害人喪失意思自由，並使其身體上或精
    神上達於不能或顯難抗拒之程度而言，縱令被害人實際並無
    抗拒行為，仍於強盜罪之成立不生影響（最高法院65年臺上
    字第1212號判例要旨、94年度臺上字第7041號、92年度臺上
    字第4240號、94年度臺上字第2266號判決要旨參照）。本件
    被告丁○○持上開蝴蝶刀、被告乙○○持上開電擊棒於夜間
    ，趁告訴人甲○○○1 人獨自顧店，且手無寸鐵之際，進入
    「阿娟檳榔攤」實施強盜行為，雖丁○○及乙○○並未以行
    動傷害或以言語恫嚇告訴人甲○○○，然相較於被告丁○○
    、乙○○於年紀、性別及體型上之優勢，告訴人甲○○○於
    當時之意思自由應已遭壓制而不能抗拒，任由乙○○搜刮抽
    屜內現金並取走手提包，揆諸前揭說明，應認被告丁○○、
    乙○○係以脅迫之方式至使告訴人甲○○○不能抗拒。
四、核被告3 人所為，均犯刑法第328 條第1 項強盜罪，而有同
    法第321 條第1 項第3 款攜帶兇器及第4 款結夥三人而犯之
    加重處罰情形，應論以同法第330 條第1 項加重強盜罪。另
    被告丁○○、乙○○另犯刑法第321 條第1 項第3 款攜帶兇
    器竊盜罪。公訴人就被告3 人所為強盜部分之犯行，於起訴
    書論罪法條欄雖未引用刑法第321 條第1 項第4 款結夥三人
    以上之條文，惟於事實欄已明確記載被告3 人結夥之事實，
    此部分業經起訴，本院自應加以裁判。被告3 人間就加重強
    盜部分，及被告丁○○、乙○○間就加重竊盜部分，均有犯
    意聯絡及行為分擔，均應論以共同正犯。被告丁○○、乙○○就其所犯之加重強盜罪、加重竊盜罪，犯意各別，行為互
    殊，均應予分論併罰。被告乙○○、丙○○前因施用毒品等
    案件，分別於96年7 月16日、96年7 月19日受徒刑執行完畢
    ，有臺灣高等法院被告前案紀錄表2 份在卷可憑（見本院卷
    一第12至28頁），被告乙○○、丙○○受徒刑執行完畢後，
    5 年以內故意再犯本件有期徒刑以上之罪，均為累犯，俱應
    依刑法第47條第1 項規定，加重其刑。爰審酌被告3 人年輕
    力壯，不思以正途賺取金錢，竟共謀持蝴蝶刀、電擊棒強盜
    告訴人甲○○○之財物，不僅造成告訴人甲○○○之財產損
    失，更對其人身安全構成威脅，危害社會治安甚鉅，丁○○
    事前提議策劃，並提供作案工具，居首謀地位，疑事跡敗露
    後，不思悔改，為掩飾犯行，竟另行起意，夥同乙○○竊取
    他人車牌，毫不尊重他人財產權，被告丁○○及丙○○犯後
    飾詞狡辯，毫無悔意，被告3 人至今均未賠償告訴人分毫，
    均應予以重懲，另念及被告乙○○雖素行不佳，惟教育程度
    僅為國小肄業，經濟狀況貧寒（見警二卷第1 頁之調查筆錄
    受詢問人欄），犯後坦承全部犯行，當庭向告訴人甲○○○
    表示歉意，有悛悔之意，其雖誤觸電擊棒按鈕致電擊棒噴出
    水並噴中告訴人之眼，惟尚非有意為之；被告丁○○則為高
    職肄業，家境小康（見警一卷第2 頁之調查筆錄受詢問人欄
    ），於強盜過程中並無傷害告訴人之舉；被告丙○○為國中
    肄業，經濟狀況貧寒（見警三卷第1 頁之調查筆錄受詢問人
    欄），及告訴人遭強盜之財物、被害人戊○○遭竊取車牌之
    價值，暨被告3 人之智識程度、犯罪動機、手段等一切具體
    情狀，分別量處如主文所示之刑，並就被告乙○○、丁○○
    部分，分別定其應執行之刑，以儆效尤。至公訴人固就被告
    乙○○、丙○○所犯加重強盜罪部分，分別求刑有期徒刑8
    年、9 年，惟本院斟酌上開各情，認分別以量處如主文所示
    之刑為適當，檢察官上開求刑，尚屬過重，附此敘明。扣案
    之電擊棒1 支，屬被告丁○○所有，並為供本件強盜犯行所
    用之物，業據本院認定如前，爰依刑法第38條第1 項第2 款
    前段之規定，各於被告三人共犯加重強盜罪之主文項下，宣
    告沒收之。並分別於被告丁○○、乙○○定應執行刑部分，
    宣告沒收之。至被告丁○○持之用以實施強盜犯行之蝴蝶刀
    、被告乙○○持之用以實施竊盜犯行之螺絲起子，固係供犯
    罪所用之物，惟均未扣案，亦無證據顯示尚仍存在，為避免
    將來執行之困難，爰均不予宣告沒收。另扣案之空氣槍1 支
    、CO2 鋼瓶2 瓶、圓型銅彈1 瓶（見本院卷三第2 頁之高雄
    地檢署扣押槍彈清單），雖同為被告乙○○遭查獲時，與上
    開電擊棒一併扣案之物，惟核與本件犯罪無直接關連性，爰
    不予宣告沒收。
據上論斷，應依刑事訴訟法第299 條第1 項前段，刑法第28條、
第330 條第1 項、第321 條第1 項第3 款、第4 款、第47條第1
項、第38條第1 項第2 款、第51條第5 款，判決如主文。
本案經檢察官陳彥竹到庭執行職務。
中    華    民    國    98    年    3     月    27    日
                  刑事第十七庭  審判長法  官  陳建和
                                      法  官  黃宣撫
                                      法  官  毛妍懿
以上正本證明與原本無異。
如不服本判決應於收受送達後10日內向本院提出上訴書狀，並應
敘述具體理由；如未敘述上訴理由者，應於上訴期間屆滿後20日
內向本院補提理由書（均須按他造當事人之人數附繕本）「切勿
逕送上級法院」。
中    華    民    國    98    年    3     月    30    日
                                      書記官  林晏光
附錄本判決論罪科刑法條：
中華民國刑法第321 條第1 項
（加重竊盜罪）
犯竊盜罪而有左列情形之一者，處6 月以上、5 年以下有期徒刑
：
一、於夜間侵入住宅或有人居住之建築物、船艦或隱匿其內而犯
    之者。
二、毀越門扇、牆垣或其他安全設備而犯之者。
三、攜帶兇器而犯之者。
四、結夥三人以上而犯之者。
五、乘火災、水災或其他災害之際而犯之者。
六、在車站或埠頭而犯之者。
中華民國刑法第330 條第1 項
（加重強盜罪）
犯強盜罪而有第321 條第1 項各款情形之一者，處7 年以上有期
徒刑。


司法院資訊處製作；財團法人民間司法改革基金會備份。
